【裁判字號】    99,上訴,1375
【裁判日期】    990907
【裁判案由】    毒品危害防制條例
【裁判全文】
臺灣高等法院高雄分院刑事判決        99年度上訴字第1375號
上  訴  人
即  被  告  甲○○
上列上訴人因毒品危害防制條例案件，不服臺灣高雄地方法院99
年度審訴字第1609號中華民國99年7 月6 日第一審判決（起訴案
號：臺灣高雄地方法院檢察署99年度毒偵字第2431號），提起上
訴，本院判決如下：
    主  文
原判決關於施用第一級毒品部分，撤銷。
甲○○施用第一級毒品，累犯，處有期徒刑柒月。
    事  實
一、甲○○前於民國95年間因施用毒品案件，經臺灣高雄地方法
    院以95年度毒聲字第807 號裁定送觀察、勒戒後，因認有繼
    續施用之傾向，再經該院以95年度毒聲字第1501號裁定令入
    戒治處所施以強制戒治，於96年7 月2 日停止處分出所而執
    行完畢，並經臺灣高雄地方法院檢察署檢察官以96年度戒毒
    偵字第249 號不起訴處分確定。另前因肅清煙毒條例案件
    ，經本院以86年度上訴字第61號判處有期徒刑3 年2 月確定
    ；又因賭博、偽造文書案件，分別經臺灣高雄地方法院
    以87年度易緝字第324 號、88年度易字第4802號判處有期徒
    刑4 月、5 月確定，前開案件經接續執行，於89年11月6 日
    假釋出監；另因懲治盜匪條例案件，經本院以89年度上更
    二字第332 號判處有期徒刑7 年確定，與第案件經裁定定
    應執行有期徒刑10年確定，於90年5 月9 日入監執行，於92
    年9 月10日假釋出監，嗣經撤銷假釋，復經減刑後（第案
    件減為有期徒刑1 年7 月），應執行殘刑2 年4 月又19日，
    於98年9 月21日縮短刑期執行完畢。詎於上開強制戒治執行
    完畢釋放後5 年內，復基於施用第一級毒品海洛因之犯意，
    於99年3 月22日晚上某時，在高雄市苓雅區某公廁內，以將
    第一級毒品海洛因摻入香菸內，點火燒烤吸食其煙霧之方式
    ，施用第一級毒品海洛因1 次。嗣於99年3 月24日13時20分
    許，在高雄市○○區○○街19號前，因形跡可疑為警盤查，
    心生恐慌將握於左手之第二級毒品甲基安非他命1 包（含袋
    ，驗後淨重0.257 公克）丟棄在地，為警當場扣押。甲○○
    除於警詢時自白施用第二級毒品甲基安非他命犯行（此部分
    業經臺灣高雄地方法院99年度審訴字第1609號判處有期徒刑
    5 月，未據上訴而判決確定），復於99年3 月24日偵查中向
    檢察官自首上開施用第一級毒品海洛因犯行，而其為警採集
    尿液送驗後，亦呈嗎啡及甲基安非他命陽性反應。
二、案經高雄市政府警察局苓雅分局移送臺灣高雄地方法院檢察
    署檢察官偵查起訴。
    理  由
一、上訴人即被告甲○○所犯本件係死刑、無期徒刑、最輕本刑
    為3 年以上有期徒刑以外之罪，已經被告就被訴事實為有罪
    之陳述（見本院卷第32頁），經本院聽取當事人之意見後，
    依刑事訴訟法第273 條之1 第1 項之規定，裁定進行簡式審
    判程序。本件卷內之物證、書證等證據，依同法第273 條之
    2 規定，不受同法第159 條第1 項關於傳聞法則規定之限制
    ，依法均有證據能力。
二、被告甲○○如何於上開時、地，施用第一級毒品海洛因之事
    實，業據其於原審及本院坦認明確，又被告為警採集尿液送
    驗呈嗎啡及甲基安非他命陽性反應，亦有高雄市政府警察局
    苓雅分局偵辦毒品案件嫌疑人尿液採證尿液對照表（代碼：
    F99144）、高雄市立凱旋醫院99年4 月15日濫用藥物尿液檢
    驗報告足佐（見警卷第14頁，偵卷第28頁），可證被告所犯
    上開施用第一級毒品海洛因犯行之事證明確，足以認定。
三、核被告甲○○所為上情，係犯毒品危害防制條例第10條第1
    項之施用第一級毒品罪。其持有第一級毒品海洛因之低度行
    為，為施用之高度行為吸收，不另論罪。又被告有如前開犯
    罪科刑及執行紀錄，有臺灣高等法院被告前案紀錄表在卷可
    稽，其前受徒刑之執行完畢後，5 年以內分別故意再犯本件
    有期徒刑以上之罪，應論以累犯併依刑法第47條第1 項規定
    ，加重其刑。再按刑法第62條所謂自首，祇以犯人在其犯罪
    未發覺前，向該管公務員自承犯罪而受裁判為已足，至是否
    同受他案訊問一併供出，與其自首之效力，並不生何影響（
    最高法院30年上字第140 號判例要旨參照）。本件被告於99
    年3 月24日13時20分許，在高雄市○○區○○街19號前，因
    遭警盤查時將上開甲基安非他命1 包丟棄在地而為警當場扣
    押（有卷附扣押筆錄可證），被告於同日（24日）警詢時僅
    自白上開施用甲基安非他命犯行（見警卷第2-4 頁），警方
    於同日（24日）解送人犯報告書亦僅敘明被告上開施用第二
    級毒品犯行（見偵卷第1 頁所載），而被告於同日（24日）
    偵查中檢察官訊問關於上開施用甲基安非他命案件中，另供
    承其有上開施用海洛因犯行時（見偵卷第27頁），被告為警
    採集尿液檢驗呈嗎啡陽性反應之報告尚未完成（此檢驗報告
    係於99年4 月15日完成，如上所述），經核卷附相關事證，
    被告於99年3 月24日偵查中向檢察官供承其另有上開施用第
    一級毒品犯行，此部分犯罪尚未經偵查機關人員發覺，依據
    上開說明，足認被告於偵查中供承上開施用第一級毒品犯行
    ，合於刑法自首規定，爰減輕其刑。而被告所犯施用第一級
    毒品犯行，有上開刑之加重、減輕事由，爰先加後減。
四、原判決據以論處被告甲○○罪刑，固非無見；惟查被告於偵
    查中供承上開施用第一級毒品犯行，合於刑法自首規定，自
    得減輕其刑（如上所述），且被告於原審時亦主張其有自首
    之情（見原審卷第40頁），原判決漏未論及，即有不當。被
    告上訴意旨指摘原判決未審及其構成自首等語，為有理由，
    自應由本院將原判決關於施用第一級毒品部分撤銷改判。審
    酌被告前經強制戒治及刑罰執行後，雖曾就醫接受美沙冬治
    療（見原審卷第44頁之國軍高雄總醫院診斷證明書），但仍
    未能徹底戒絕毒品，復再犯本件施用第一級毒品罪，顯見其
    自制力不足，無法擺脫毒品，惟念所犯本罪乃屬戕害自身身
    心健康行為，尚未對他人造成實害，其行為本身對社會所造
    成之危害並非直接，反社會性之程度應屬較低，且其犯後自
    首坦認犯行等一切情狀，量處如主文所示之刑。
五、原判決關於被告甲○○施用第二級毒品部分，業經原審判處
    被告有期徒刑5 月，此部分未據被告上訴（見本院卷第32頁
    ），而已判決確定，附此敘明。
據上論結，應依刑事訴訟法第369 條第1 項前段、第364 條、第
299 條第1 項前段，毒品危害防制條例第10條第1 項，刑法第11
條、第47條第1 項、第62條，判決如主文。
本案經檢察官許美女到庭執行職務。
中    華    民    國    99    年    9     月     7    日
                  刑事第三庭    審判長法  官  莊崑山
                                      法  官  唐照明
                                      法  官  張意聰
以上正本證明與原本無異。
如不服本判決應於收受本判決後10日內向本院提出上訴書狀，其
未敘述上訴理由者，並得於提起上訴後10日內向本院補提理由書
狀（均須按他造當事人之人數附繕本）「切勿逕送上級法院」。
中    華    民    國    99    年    9     月    7     日
                                      書記官  陳金卿
附錄本件判決論罪科刑法條：
毒品危害防制條例第10條第1 項
施用第一級毒品者，處6 月以上5 年以下有期徒刑。

司法院資訊處製作；財團法人民間司法改革基金會備份。
